臺灣臺中地方法院簡易民事判決
110年度中簡字第2181號
原      告  沈瑩    


被      告  蕭亦清  
上列被告因偽造有價證券案件（本院109 年度訴字第2041號），
經原告提起刑事附帶民事訴訟請求賠償損害（本院110年度附民
字第362號），由本院刑事庭裁定移送前來，本院於中華民國110
年9月23日言詞辯論終結，判決如下：
    主      文
原告之訴駁回。
    事實及理由
壹、程序事項：
    本件被告經合法通知，未於言詞辯論期日到場，核無民事訴
    訟法第386條各款所列情形，爰依原告之聲請，由其一造辯
    論而為判決。
貳、實體事項：
一、原告主張：
　　被告意圖供行使之用，基於偽造有價證券之犯意，先後㈠於
    民國97年7 月15日前不久之某日，在臺中市東區或中區，指
    使不知情之遊民，在發票日期為96年9 月30日、票據號碼為
    WG0000000 號（下稱A本票）、票面金額為新臺幣（下同）4
    98萬元之本票發票人欄，偽簽「沈瑩」之署名1 枚，並蓋用
    偽造之「沈瑩」印文3 枚，偽造以原告為發票人之本票1 紙
    。被告後於97年7 月15日持該本票向臺灣彰化地方法院（下
    稱彰化地院）聲請本票強制執行，經彰化地院於97年7 月21
    日以97年度司票字第711 號裁定准予強制執行。嗣原告所有
    之臺灣銀行帳戶遭彰化地院民事執行處扣押始知上情，遂向
    彰化地院對被告提起確認本票債權不存在之訴，經彰化地院
    於108 年10月16日以108 年度彰簡字第420 號判決確認上述
    本票債權不存在，並於108 年11月26日確定。㈡於108 年4 
    月16日前不久之某日，在臺中市東區或中區，指使不知情之
    遊民，在發票日期為107 年5 月10日、票據號碼為WG719486
    5 號（下稱B本票）、票面金額為980 萬元之本票發票人欄
   ，偽簽「沈瑩」之署名1 枚，並蓋用同上偽造之「沈瑩」印
    文4枚，偽造以原告為發票人之本票1 紙，被告後於108 年4
    月16日持該本票向彰化地院聲請本票強制執行，經彰化地院
    於108 年4 月17日以108 年度司票字第725 號裁定准予強制
    執行，嗣原告所有之臺灣銀行帳戶遭彰化地院民事執行處扣
    押始知上情。被告上開偽造有價證券之行為，經臺灣臺中地
    方檢察署以109年度偵字第20846號起訴書提起公訴，並經本
    院以109年度訴字第2041號刑事判決分別判處有期徒刑3年6
    月及3年10月，並定應執行刑為有期徒刑4年6月在案。原告
    因被告之偽造有價證券行為，提起確認本票債權不存在之訴
    ，就A本票部分，支出律師費用60,000元及裁判費50,302元
    ；就B本票部分，支出律師費用55,000元及裁判費98,000元
    ，就此訴訟上權利之行使共計支出263,302元。同時原告因
    被告上開偽造有價證券之行為，導致原告財產被凍結，在經
    濟與生活上，還有社會交遊的情感上與情緒上的傷害，更是
    無法計算，僅酌請求精神慰撫金10萬元等語，爰依法提起本
    訴訟。並聲明：㈠被告應給付原告363,302元，及自起訴狀
    繕本送達翌日起至清償日止，按年息百分之6計算之利息。
    ㈡訴訟費用由被告負擔。
二、被告未於言詞辯論期日到庭，亦未提出任何書狀作何聲明或
    陳述。
三、得心證之理由：
  ㈠原告主張被告偽造A本票、B本票，且分別持A、B本票向彰化
    地院聲請本票強制執行，經彰化地院均裁定准予強制執行，
    嗣原告所有之臺灣銀行帳戶遭彰化地院民事執行處扣押，原
    告始知上情，遂向彰化地院對被告提起確認A本票債權不存
    在之訴，經彰化地院於108 年10月16日以108 年度彰簡字第
    420 號判決確認上述A本票債權不存在，並於108 年11月26
    日確定；又被告上開偽造有價證券之行為，經臺灣臺中地方
    檢察署以109年度偵字第20846號起訴書提起公訴，並經本院
    以109年度訴字第2041號刑事判決分別判處有期徒刑3年6月
    及3年10月，並定應執行刑為有期徒刑4年6月在案，原告因
    此支出律師費、裁判費等情，業據其提出A、B本票二紙、律
    師費收據二紙、民事訴訟費用繳納收據一紙、彰化地院108
    年度彰簡字第420號民事簡易判決暨其確定證明書、臺灣南
    投地方法院108年度司執字第10114號扣押命令、臺灣臺中地
    方檢察署109年度偵字第20846號起訴書等件影本（見本院11
    0年度附民字第362號卷第11-41頁）為證，並有臺灣臺中地
    方檢察署109年度偵字第20846號起訴書、本院109年度訴字
    第2041號刑事判決在卷可憑（見本院卷第17-27、31-33頁）
    ，堪認屬實。
  ㈡因故意或過失，不法侵害他人之權利者，負損害賠償責任；
　　不法侵害他人之身體、健康、名譽、自由、信用、隱私、貞
    操，或不法侵害其他人格法益而情節重大者，被害人雖非財
    產上之損害，亦得請求賠償相當之金額，民法第184條第1項
    前段、第193條第1項、第195條第1項前段定有明文。按當事
    人主張有利於己之事實者，就其事實有舉證之責任，民事訴
    訟法第277條本文設有規定。民事訴訟如係由原告主張權利
    者，應先由原告負舉證之責，若原告先不能舉證，以證實自
    己主張之事實為真實，則被告就其抗辯事實即令不能舉證，
    或其所舉證據尚有疵累，亦應駁回原告之請求（最高法院17
    年上字第917號判例意旨參照）。換言之，損害賠償之債，
    以有損害之發生及有責任原因之事實，並二者之間有相當因
    果關係為其成立要件，故原告所主張損害賠償之債，如不合
    於此項成立要件，即難謂有損害賠償請求權存在（最高法院
    48年台上字第481號民事判例參照），本件原告主張被告前
    揭偽造有價證券之行為，致其受有支出律師費用115,000元
    及裁判費148,302元之損害，並據此請求精神慰撫金10萬元
    ，茲就原告請求之項目有無理由，分述如下：
　⒈就原告支出律師費用115,000元部分：　　
　　經查，被告偽造原告所簽發之A、B本票並持以對原告聲請強
    制執行，經原告委請律師提出確認本票債權不存在之訴，並
    獲得勝訴判決，確認被告所持有之A本票對原告債權不存在
    ，已於前述；而B本票之部分，被告曾對原告起訴，然後來
    被告撤回起訴，原告亦曾就此部分委任律師因應，提起民事
    訴訟一節，有本院公務電話紀錄、民事起訴狀、律師費收據
    二紙在卷可憑（見本院卷第93-98、103、105頁），堪信為
    真。然因我國並未採行全面民事起訴、應訴，或刑事告訴時
    ，應強制委任律師代理之制度，故原告前開支出之律師費用
    ，係原告為保障其自身權利所為之選擇，尚難認與被告之偽
    造有價證券行為間具有相當因果關係甚顯，原告請求被告賠
    償此部分支出之律師費用，並無理由，不應准許。
　⒉就原告支出裁判費148,302元部分：　
　　承前所述，原告稱因被告偽造有價證券之行為，其分別就A
    本票部分提起確認本票債權不存在之訴，及就B本票部分針
    對被告所提訴訟應訴、委請律師提起民事訴訟，且就A、B本
    票之相關訴訟分別支出50,302元、98,000元之裁判費等語，
    然原告自始僅提出其因A本票訴訟支出50,302元裁判費之收
    據（見本院110年度附民字第362號卷第17頁），並見有任何
    支出98,000元裁判費之單據證明。又原告就其所提確認A本
    票債權不存在之訴訟，已經彰化地院以108年度彰簡字第420
    號民事簡易判決原告勝訴確定（見本院110年度附民字第362
    號卷第23頁），該判決主文第三項上並記載：「訴訟費用新
    台幣50,302元由被告負擔」等語，是原告就該筆支出之裁判
    費50,302元部分本即應由被告負擔，原告得執該確定判決逕
    對被告為強制執行，無需再重複提起本件訴訟請求被告給付
    該等裁判費甚明，其該部分之請求並無理由。再就B本票部
    分而論，原告雖稱亦曾對被告提起確認B本票債權不存在之
    訴訟，並支出裁判費98,000元等語，惟依民事事件徵收標準
    可知，確認B本票債權不存在之訴訟標的金額為980萬元，裁
    判費應為98,020元，而非98,000元；且據原告稱B本票980萬
    元標的之訴訟係被告起訴，後來撤回了等語（見本院卷第10
    5頁），足徵身為被動起訴者之原告，於該訴訟中，依理應
    無需先行墊付裁判費用，原告陳稱其已支出裁判費用等語，
    非無可疑。原告雖提出就B本票提起確認本票債權不存在之
    民事起訴狀影本（見本院卷第93頁）為佐，然並未能提出起
    訴後之案號供本院確認曾經繫屬法院，故實無從為有利於原
    告支出該部分裁判費之認定。綜上，原告既未能就支出前揭
    裁判費所致之損失舉證以實其說，原告該部分之請求並無理
    由，不應准許。
　⒊就精神慰撫金10萬元部分：　　
　　復按慰撫金之賠償須以人格權遭遇侵害，使精神上受有痛苦
    為必要（參見最高法院51年台上字第223號判例意旨）。又
    不法侵害他人之身體、健康、名譽、自由、信用、隱私、貞
    操，或不法侵害其他人格法益而情節重大者，被害人雖非財
    產上之損害，亦得請求賠償相當之金額，為民法第195條第1
    項所明定。依前開規定，自須被害人之身體、健康或其他人
    格法益受侵害時，始可向加害人請求非財產上損害即精神慰
    撫金。查被告前揭偽造有價證券行為，縱使被害人即原告因
    該偽造有價證券行為而受有損害，亦係侵害被害人即原告之
    財產法益，核與人格法益無涉；且綜觀全卷，原告並未提出
    任何其精神上受有損害之證明到院供參，僅稱是其社交上、
    情感上、情緒上、生活上等受到傷害，是原告主張被告應賠
    償其精神慰撫金，亦屬無據，不應准許。
四、綜上所述，原告依侵權行為等法律關係，請求被告給付原告
    363,302元，及自起訴狀繕本送達翌日起至清償日止，按週
    年利率百分之6計算之利息，為無理由，應予駁回。
五、本件原告提起刑事附帶民事訴訟，而由本院刑事庭依刑事訴
    訟法第504條第1項規定，裁定移送前來，依同條第2項規定
    免繳納裁判費，且本件訴訟繫屬期間亦未增生訴訟費用事項
    ，而無訴訟費用負擔問題，自無庸為訴訟費用負擔之諭知，
    附此敘明。
中　　華　　民　　國　　110 　年　　10　　月　　14　　日
                  臺中簡易庭  法  官  林秉暉
以上正本係照原本作成。
如不服本判決，應於送達後20日內，向本院提出上訴狀並表明上
訴理由，如於本判決宣示後送達前提起上訴者，應於判決送達後
20日內補提上訴理由書（應按他造人數附繕本）。如委任律師提
起上訴者，應一併繳納上訴審裁判費。
中　　華　　民　　國　　110 　年　　10　　月　　14　　日
                              書記官  王志伃